【裁判字號】    97,裁,1412
【裁判日期】    970221
【裁判案由】    勞資爭議
【裁判全文】
最  高  行  政  法  院  裁  定
                                     97年度裁字第01412號
聲  請  人  甲○○
                        送達代.
                          縣新.
上列聲請人因與相對人高雄市政府勞工局間勞資爭議事件，對於
中華民國96年8月9日本院96年度裁字第1783號裁定，聲請再審，
本院裁定如下︰
    主  文
再審之聲請駁回。
再審訴訟費用由聲請人負擔。
    理  由
一、按當事人對於本院裁定聲請再審，依行政訴訟法第283條準
    用同法第273條（修正前同法第28條）規定，必須具有該條
    第1項所列各款情形之一者，或該條第2項之情形始得為之。
    而該條第1項第1款所謂「適用法規顯有錯誤者」（修正前同
    法第28條第1款），係指原判決所適用之法規與該案應適用
    之現行法規相違背，或與解釋、判例有所牴觸者而言；至於
    事實認定錯誤或法律上見解之歧異，不得謂為適用法規顯有
    錯誤。且該條第1項第11款所稱「為判決基礎之民事或刑事
    判決及其他裁判或行政處分，依其後之確定裁判或行政處分
    已變更者」（修正前同法第28條第9款），係指為判決基礎
    之民事或刑事判決及其他裁判或行政處分事後已自行變更者
    而言。又該條第1項第13款所謂「當事人發見未經斟酌之證
    物。但以如經斟酌可受較有利益之裁判者為限」（修正前同
    法第28條第10款規定「當事人發見未經斟酌之重要證物者」
    ），係指該證物在前訴訟程序中即已存在而當事人不知其存
    在，或雖知有此，而不能使用，現始發見或得使用者而言，
    並以如經斟酌可受較有利益之裁判者為限。若前訴訟程序終
    結後始作成之文件，或當事人於前訴訟程序中即知其存在，
    且無不能使用情形而未提出者，均非現始發見之證物，不得
    據以提起再審之訴。
二、本件聲請人對本院民國（下同）96年度裁字第1783號裁定（
    下稱原裁定）聲請再審，其聲請意旨略謂：聲請人在抗告狀
    理由中，並未對相對人提出勞資爭議事件，且聲請人與相對
    人並無勞僱關係身分。抗告狀中只以相對人於78年2月間之
    官商勾結越俎代庖之違法會議介入勞工之勞動契約，侵害退
    伍軍人就業之工作權及勞動基準法之平等權為理由，而提起
    訴訟。因此，原裁定中以聲請人與相對人間勞資爭議事件所
    作之裁定，所適用之法規即有錯誤。蓋因不同之事實理由，
    所適用之法規當然迥異，而有錯誤。高雄市政府政風處、訴
    願決定、高雄高等行政法院（下稱原審法院）95年度訴字第
    661號裁定（下稱原審裁定）及原裁定皆湮沒78年2月間之違
    法會議。從而，為判決基礎之裁定，依其後之確定裁定或行
    政處分已變更。聲請人發見未經斟酌之重要證物如下：（一
    ）台灣水泥股份有限公司高雄廠之民事答辯書內載明78年2
    月7日之會議說明，證明有違法存在，而且已發生法律效果
    ；（二）相對人84年6月16日84高市勞局二字第8930號函說
    明欄記載原承辦小姐已不在局裡服務，局內無身材高大的老
    人云云，足證越俎代庖者為局外人；（三）相對人之高市勞
    局二字第013755號函證明80年8月以前已有過2次協調會議，
    足證有第1次違法會議，是於78年間召開的，因聲請人有1紙
    相對人之78年1月16日回函；（四）相對人於84年8月有召開
    第3次處理會議即會後建請勞工申請調解，亦涉有官商勾結
    。聲請人於檢舉書函有述明，高雄市政府政風處亦未審理。
    且在此次會議紀錄單上故意不載年份，致申請國家賠償乙案
    ，以罹於時效為由拒賠，發生法律效果。爰依修正前行政訴
    訟法第28條第1款、第9款及第10款（修正後同法第273條第1
    項第1款、第11款及第13款）規定聲請再審云云。
三、惟查，觀諸原審法院95年度訴字第661號案卷第13頁，高雄
    市政府95年6月21日高市府法一字第0950031671號訴願決定
    書當事人欄記載原處分機關為相對人，案由欄記載不服之原
    處分為「原處分機關94年12月10日高市勞局二字第09400259
    40號函復內容」，暨該案卷第48頁，聲請人所提出之行政訴
    訟補正書狀記載其訴之聲明第1項為「請求撤銷高雄市政府
    勞工局（即相對人）之原處分及高（雄）市政府之訴願決定
    」，足見其訴訟標的為上揭相對人之函復內容及高雄市政府
    之訴願決定（下稱前者），至於聲請人所指之相對人於78年
    2月間召開之違法會議（下稱後者），僅是其狀述事實及理
    由之一部，尚非訴訟標的，是原裁定以前者為訴訟標的，所
    適用之法規，核與該案應適用之現行法規或解釋、判例並無
    牴觸；聲請人認為後者始為訴訟標的，應屬法律見解之歧異
    ，揆諸首揭說明，難認原裁定適用法規顯有錯誤。且因本件
    訴訟標的為上揭相對人之函復內容及高雄市政府之訴願決定
    ，原裁定認定原審裁定以上揭相對人之函復內容之性質屬法
    律關係之說明及觀念之通知，並未對外直接發生法律效果，
    自非行政處分，聲請人尚不得對之提起行政爭訟，而訴願機
    關以上揭相對人之函復內容非屬行政處分為由，決定訴願不
    予受理，並無不合，聲請人復提起撤銷訴訟，於法顯有未合
    等語為由，而駁回聲請人在原審之訴，經核並無不合，乃駁
    回聲請人在前審之抗告，是原裁定最終僅須審酌上揭相對人
    之函復內容是否為行政處分，而無庸論及聲請人所指之相對
    人於78年2月間召開之違法會議，是聲請人謂高雄市政府政
    風處、訴願決定、原審裁定及原裁定皆湮沒聲請人所指之相
    對人於78年2月間召開之違法會議，為判決基礎之裁定，依
    其後之確定裁定或行政處分已變更云云，容有誤解，而不得
    據以聲請再審。又聲請人所舉上揭證物（一）至（四）在前
    訴訟程序中即已存在而聲請人知其存在，且已提出其中證物
    （一）及（二）為證，而其餘證物（三）及（四）並無不能
    使用情形而未提出，揆諸首揭說明，均非現始發見之證物，
    聲請人亦不得據以聲請再審。綜上所述，聲請人聲請再審，
    顯無理由，應予駁回。
四、依行政訴訟法第283條、第278條第1項、第104條、民事訴訟
    法第95條、第78條，裁定如主文。
中    華    民    國    97    年    2     月    21    日
                    最高行政法院第五庭
                        審判長法官  劉  鑫  楨
                              法官  王  德  麟
                              法官  侯  東  昇
                              法官  劉  介  中
                              法官  吳  慧  娟
以  上  正  本  證  明  與  原  本  無  異
中    華    民    國    97    年    2     月    22    日
                              書記官  張  雅  琴


司法院資訊處製作；財團法人民間司法改革基金會備份。
